【裁判字號】    88,交聲,644
【裁判日期】    890831
【裁判案由】    違反道路交通管理處罰條例聲明異議
【裁判全文】
臺灣臺北地方法院交通事件裁定                    八十八年度交聲字第六四四號
    異  議  人  即
    受  處  分  人  偉立製藥企業股份有限公司
    法 定 代 理 人  張政忠.
右列受處分人因違反道路交通管理處罰條例案件，對於台北市交通事件裁決所中華民
國八十八年十一月二十三日所為之處分（原處分案號：北市交裁車字第二二─000
000000號）聲明異議，本院裁定如左：
    主      文
原處分撤銷。
偉立製藥企業股份有限公司不罰。
    理      由
一、本件原處分機關認受處分人即異議人偉立製藥企業股份有限公司，將其所有之Ｄ
    Ｈ─三二三八號自用小客車，於民國（下同）八十八年八月十九日十五時二十五
    分許，停放在該台北市○○○路○段之路邊公有收費停車場，因未依規定於停車
    後之十五日內繳費，經台北市停車管理處以受處分人有違反道路交通管理處罰條
    例第五十六條第一項第十款汽車駕駛人在道路收費停車處所停車，不依規定繳費
    規定之行為掣單舉發，嗣受處分人於舉發通知單上所載應到案日期前向原處分機
    關為申訴，經原處分機關請舉發單位即台北市停車管理處調查結果，仍認定受處
    分人有前述違規行為，原處分機關乃於八十八年十一月二十三日以受處分人有違
    反前揭道路交通管理處罰條例第五十六條第一項第十款規定之行為，從輕裁處受
    處分人罰鍰新台幣六百元。
二、受處分人聲明異議意旨略以：並未收到任何補費通知單，根本不知道要去補繳，
    且向來收到補費通知單從未曾不予補繳費用等語，惟查：
    (一)受處分人上揭車輛確曾於右揭時、地停車之事實，業據證人即開單通知繳交停
      車費之台北市停車場理處職員喬延涓，於本院八十九年一月七日調查時，以具
      結擔保其供述之真實性並在負擔偽證罪之心理處罰狀態下供述確實，並有補繳
      停車費通知單第0000000號存根聯可稽，核其陳述之受處分人車號、車
      種及車色，均與受處分人所有之上揭車號車輛相符，亦經本院核對上揭車輛之
      車籍資料無訛；足認受處分人上揭車輛確有上揭停車之事實。
    (二)又依上揭證人喬延涓雖證稱，伊開完補繳單會夾置於車前雨刷上等語；但按，
      於公有道路停車場停車收費，本質上為公法上之行政契約行為，當事人於停車
      時，固即負有繳交停車費之義務，惟停車當時未即繳費，僅屬公法契約義務之
      違反，非即構成應予行政裁罰之要件，必以當事人受領繳費或補費通知單，逾
      限猶未依規定繳費，行政機關始得依法為罰鍰之行政處分；此即正當法律程序
      原則於法治國家之最基本內涵；而現行台北市及台北縣現行路邊停車收費制度
      ，其收費補繳通知均由管理員以手抄寫車號及停車時間，掣開停車繳費通知單
      後，將該張停車繳費通知單夾於汽車之雨刷上，而使停車之駕駛人得以知悉其
      應補繳若干之停車費，此種通知人民繳納停車費之方式，就行政機關而言固極
      為便利，惟該停車場管理員既未曾面晤駕駛人送達該繳費通知單，姑不論該張
      繳費單是否遭雨打風吹落，甚而為他人惡作劇所取走，依正當法律程序原則，
      殊不能僅以該繳費通知單夾置於雨刷上，即認該通知單已生送達之效力，蓋公
      法上契約義務之違反，與行政處分之裁罰要件應分別觀察，當事人停車於公有
      道路收費停車場，固即負有繳費之義務，惟當事人合法收受繳費通知單之送達
      後，猶不依規定於期限內繳費，始構成行政處分裁罰之要件；從而，於該繳費
      通知單合法送達駕駛人或汽車所有人之前，尚難認當事人係未依規定繳費，自
      不應依道路交通管理處罰條例第五十六條第一項第十款裁罰。
    (三)從而，本件受處分人已合法收受繳費通知之送達或告知，為前揭道路交通管理
      處罰條例第五十六條第一項之處罰要件，原舉發機關既不能證明該繳費通知單
      已合法送達受處分人，則縱其未於停車後十五日繳費，仍應認與前揭道路交通
      管理處罰條例第五十六條第一項之處罰要件不符，是原處分機關以受處分人二
      次停車，均有違反前揭道路交通管理處罰條例第五十六條第一項第十款規定之
      行為，各裁處受處分人罰鍰新台幣六百元，即有違依法行政之法治國家原則，
      自應由台北市停車管理處依上揭受處分人停車之事實，重行掣繳費通知單送達
      受處分人，以憑繳費，尚不得於此送達程序未完備前，即行掣單舉發違規。
    (四)本院所以不厭其煩詳加論述，無非促請原舉發單位，應詳加置意依法行政之法
      治國家大原則，尤以行政程序法已於八十八年二月三日公布，並於九十年一月
      一日施行在即，依法行政之正當法律程序原則已然法制化。又現行桃園縣警察
      局交通隊及桃園縣公有路邊收費停車場管理所，除將停車繳費通知單夾於汽車
      之雨刷上外，於舉發違規前，均復另掣開「桃園縣公有路邊收費停車場逾時催
      （補）繳通知單」，依補繳停車費通知單存根聯，查得車籍址後郵寄送達通知
      車主，逾期未繳停車費始再掣單舉發違反道路交通管理處罰條例第五十六條第
      一項第十款，此即完全符合依法行政之正當法律程序，應為台北縣、市停車管
      理處借鏡，附此敘明。
三、綜上所述，原處分機關所認定受處分人有前開違反道路交通管理處罰條例之違規
    事實，於訴訟上並未有任何積極證據，足資證明受處分人於其停車位置，已受領
    該管理員夾置於汽車雨刷上之繳費通知單，即既無積極證據足以證明受處分人已
    接獲該停車繳費通知單而猶有不依規定繳費之違規行為，受處分人辯稱其並未看
    到繳費通知單，故方未繳費乙節，尚非不可採信，此外復查無其他積極證據足以
    證明受處分人有原處分機關所認定之前開違規行為，自應作對受處分人有利之認
    定，原處分機關不察，遽對受處分人為前開竊盜，即難認為允當，應認受處分人
    之異議為有理由，自應由本院將原處分撤銷，改諭知受處分人不罰，以資適法。
據上論斷，應依道路交通案件處理辦法第二十條前段，裁定如主文。
中      華      民      國      八十九      年     八     月    卅一    日
                                    臺灣臺北地方法院交通法庭
                                        法    官  林  政  憲
右正本證明與原本無異。
如不服本裁定，應於裁定送達後五日內，向本院提出抗告狀。
                                        書 記 官  江  虹  儀
中      華      民      國      八十九      年     九     月     六     日


司法院資訊處製作；財團法人民間司法改革基金會備份。
